【裁判字號】    95,抗,480
【裁判日期】    950428
【裁判案由】    假扣押
【裁判全文】
臺灣高等法院民事裁定                   95年度抗字第480號
    抗  告  人  乙○○
上列抗告人因與甲○○間假扣押事件，對於中華民國95年3月17
日臺灣臺北地方法院94年度裁全字第10158號更正裁定提起抗告
，本院裁定如下：
    主      文
原裁定廢棄。
抗告程序費用新臺幣壹仟元由相對人甲○○負擔。
    理      由
一相對人甲○○於原法院以伊與抗告人原有婚姻關係，伊於婚姻
  存續中，將經營之買賣零售業所賺取金錢陸續交由抗告人投資
  ，已達新臺幣（以下同）8,000,000元，惟因抗告人疑有外遇
  而要求與伊協議離婚，經雙方結算確認抗告人應返還伊8,600,
  000元（由抗告人按月返還43,000元，共計16年又8個月），抗
  告人並同意開立8,000,000元之本票為擔保，詎抗告人嗣後竟
  未依雙方口頭達成之協議配合簽立書面協議以為辦理離婚登記
  ，甚且，拒不給付伊生活費用及返還上開投資款，惟恐抗告人
  有脫匿財產之情事，恐日後有不能強制執行之虞，爰聲請將抗
  告人之財產在6,700,000元範圍內予以假扣押，並願供擔保以
  代釋明等語。原法院於民國95年1月3日裁定准許相對人以2,50
  0,000萬或同面額之財團法人法律扶助基金會台北分會出具之
  保證書影本供擔保後，得對於抗告人之財產在6,700,000元範
  圍內為假扣押在案。嗣原法院認相對人之請求原因符合民事訴
  訟法第526條第4規定，乃於同年3月17日將上開擔保金額裁定
  更正為670,000元（下稱系爭更正裁定）。抗告人不服系爭更
  正裁定，抗告前來。
二按依民事訴訟法第239條、232條第1項，裁定如有誤寫、誤算
  及其他顯然錯誤者，法院固得隨時更正之，惟所謂顯然錯誤者
  ，乃指裁判中所表示者與法院本來之意思顯然不符者而言（最
  高法院18年聲字第307號及41年台抗字第66號判例意旨參照）
  。又更正裁定，並非法院就事件之爭執重新為裁判，不過將裁
  判中誤寫、誤算或其他類此之顯然錯誤，加以更正，使裁判中
  所表示者，與法院本來之意思相符，原裁判之意旨，並未因而
  變更（最高法院79年台聲字第349號判例意旨參酌）。查，相
  對人向原法院聲請假扣押時，係以請求抗告人返還投資款項為
  其主要論據，而非全係基於家庭生活費用、扶養費等原因，此
  有聲請狀在卷可憑，已與民事訴訟法第526條第4項所定情形未
  符。而原法院於95年1月3日裁定時，即係依相對人上開之請求
  原因，並依民事訴訟法第526條第3項規定命相對人供擔保後准
  為假扣押，是原裁定就擔保金額之記載自難認有類似誤寫、誤
  算之顯然錯誤存在。原法院嗣竟自行更正原命供擔保金額，自
  有未洽。抗告意旨指摘系爭更正裁定不當，聲明廢棄，非無理
  由，爰予廢棄，更為裁定如主文第二項所示。
三本件抗告為有理由。依民事訴訟法第492條、第95條、第78 條
  ，裁定如主文。
中    華    民    國    95    年    4     月    28    日
                民事第九庭  審判長法  官  黃熙嫣
                                  法  官  呂太郎
                                  法  官  楊力進
正本係照原本作成。
本裁定除以適用法規顯有錯誤為理由，並經本院許可外，不得再
抗告。如提起再抗告，應於收受後10日內委任律師為訴訟代理人
向本院提出再抗告狀。並繳納再抗告費新台幣１千元。
中    華    民    國    95    年    5     月     2    日
                                  書記官  劉家聲


司法院資訊處製作；財團法人民間司法改革基金會備份。
